臺灣高等法院民事判決　　　　　　　 100年度上國易字第17號
上　訴　人　邱蘭筑
訴訟代理人　邱德修
被上訴人　　國防部陸軍司令部
法定代理人　李翔宙
訴訟代理人　易言立
　　　　　　張淙瀚
　　　　　　王俊麟
上列當事人間請求國家損害賠償事件，上訴人對於中華民國99年
7月30日臺灣桃園地方法院99年度國字第11號第一審判決提起上
訴，本院於100年9月13日言詞辯論終結，判決如下：
    主      文
上訴駁回。
第二審訴訟費用由上訴人負擔。
    事實及理由
一、被上訴人之法定代理人原為楊天嘯，嗣於本院審理中變更為
    李翔宙，李翔宙並已具狀聲明承受訴訟（見本院卷第158 頁
    ），核與民事訴訟法第170條、第175條規定相符，應予准許
    ，合先陳明。
二、上訴人主張：伊於民國（下同）97年1月6日任職陸軍裝甲兵
    訓練指揮部暨裝甲兵學校志願役二兵期間，遭該管中尉排長
    張志平（下稱張志平）假借職務性侵未遂，伊因此而罹患憂
    鬱症；但伊並無志願士兵服役條例第5條之1所謂不適服志願
    役之情形，被上訴人卻違法指示其所轄之陸軍專科學校、國
    軍北投醫院偽造不實之病歷證明，將伊辦理停役，致伊受有
    損害等情。爰依國家賠償法第2條規定，求為命被上訴人應
    給付伊新台幣（下同）60萬元之判決（原審為上訴人敗訴之
    判決，上訴人不服，提起上訴）。並於本院上訴聲明：(一)原
    判決廢棄。(二)被上訴人應給付上訴人60萬元。
三、被上訴人則以：上訴人所提前開停役之國家賠償事由，並未
    未向伊提請求，依法不得提起本件國家賠償訴訟等語，資為
    抗辯。並於本院答辯聲明：如主文所示。
四、查，(一)上訴人於97年1月6日任職陸軍裝甲兵訓練指揮部暨裝
    甲兵學校志願役二兵期間，遭該管中尉排長張志平假借職務
    性侵未遂；(二)上訴人因罹患憂鬱症而辦理停役；(三)上訴人與
    張志平因前開妨害性自主案件，以60萬元成立調解等情，有
    卷附國防部陸軍司令部國家賠償事件處理委員會98年5月26
    日國陸督法字第0980000639號函檢附97年賠議字第20號拒絕
    賠償理由書、國防部北部地方軍事法院（下稱北部軍事法院
    ）檢察署軍事檢察官97年偵字第2號起訴書、北部地方軍事
    法院97年訴字第11號刑事判決、國防部高等軍事法院97年上
    訴字第35號刑事判決、本院97年度軍上字第34號刑事判決、
    桃園縣桃園市公所97年3月11日桃市民字第0970012440號函
    檢附調解書可憑（見原審卷第8至16頁、第58至93頁、第107
    至109頁），並為兩造所不爭執，堪信為真。
五、本件應審究者(一)上訴人提起本件國家賠償訴訟，是否業已踐
    行前置程序？(二)若是，則上訴人請求被上訴人賠償其停役之
    損害，是否有據？茲分別論述如下：
(一)、上訴人提起本件國家賠償訴訟，起訴是否合法？
  1.按請求權人依國家賠償法請求損害賠償時，應先以書面向賠
    償義務機關請求之。於賠償義務機關拒絕賠償，或自提出請
    求之日起逾30日不開始協議，或自開始協議之日起逾60日協
    議不成立時，始得提起損害賠償之訴。倘未踐行前述法定前
    置程序，其訴即難認為合法，此觀國家賠償法第10條第1項
    、第11條前段規定自明（最高法院97年度台上字第353號判
    決意旨參照）。
  2.經查：
    (1)、上訴人係以其因遭張志平性侵未遂，因此罹患憂鬱症，
        而被上訴人所轄之陸軍專科學校、國軍北投醫院偽造不
        實之病歷證明，將其辦理停役為由，而提起本件國家賠
        償訴訟（見本院卷第32頁反面）；核與上訴人提出之被
        上訴人拒絕賠償理由書內載之其請求意旨略以：「請求
        人A女（指上訴人）於97年1月6日任職陸軍裝甲兵訓練
        指揮部暨裝甲兵學校志願役二兵期間，遭該管中尉張志
        平假借職務於該管三樓經理庫房性侵未遂，因認本部公
        務員違法失職，有國家賠償之適用，爰於97年11月7日
        向行政院提出訴願，經函轉國防部部長辦公室、國防部
        國家賠償事件處理委員會層轉本部，請求國家賠償共60
        萬元整。」（見原審卷第9頁）迥然不同，且上訴人自
        陳本件國家賠償訴訟前，僅曾向被上訴人為前開之請求
        ，並遭被上訴人拒絕理賠乙情（見本院卷第33頁），堪
        認上訴人就本件國家賠償之起訴事實，並未以書面向被
        上訴人提出請求甚明。
    (2)、是以，上訴人既未就本件國家賠償之起訴事實，於起訴
        前向被上訴人為請求，即提起本件國家賠償訴訟，顯未
        踐行法定前置程序，其訴即難認為合法（國家賠償法第
        10條第1項、第11條前段參照）。故被上訴人抗辯上訴
        人提起本件國家賠償訴訟，為不合法乙節，即屬可採。
(二)、依上說明，上訴人提起本件國家賠償訴訟，既未踐行前置程
    序，核與國家賠償法第10條第1項、第11條前段規定不符，
    即屬起訴不合法，應予駁回。故本院就上訴人請求被上訴人
    賠償其停役之損害，其實質要件是否具備及損害金額為若干
    等部分，即無再予審究之必要，併此陳明。
六、從而，上訴人依國家賠償法第2條規定，訴請被上訴人應給
    付其60萬元，既為起訴不合法，本應依法裁定駁回其起訴。
    而原審逕為上訴人敗訴之判決，理由雖有未洽，但結論並無
    二致，本院仍應予以維持。上訴意旨仍執前詞指摘原判決不
    當，求予廢棄改判，為無理由，應予駁回。
七、本件事證已臻明確，兩造其餘之攻擊或防禦方法，經本院審
    酌後均認與本件之結論無涉，茲不再一一論列，併予敘明。
八、據上論結，本件上訴為無理由，爰判決如主文。
中    華    民    國   100    年    9     月    15    日
                    民事第十七庭
                        審判長法  官  藍文祥
                              法  官  張競文
                              法  官  楊絮雲
正本係照原本作成。
不得上訴。
中    華    民    國   100    年    9     月    16    日
                              書記官  蔡慧娟